# 同一控制吸收合并

提问人：rickymost 时间：2023-06-15 17:21:46
陈老师您好！
甲集团是一市属国有企业，其中有一子公司A公司，有全资子公司B、C公司（即甲集团孙公司），C公司有一全资子公司D公司，B公司拟吸收合并D公司。
1 、该吸收合并表属于同一控制下吸收合并，B公司的分录是否是：
借：D公司资产（原账面价值）
贷：D公司负债（原账面价值）
贷：实收资本（如果有股份支付，如无直接无该项？）
贷：资本公积（差额）
上述账务处理是否正确？如果直接吸收，不是股份支付，是否就没有实收资本增加？
2 、如果该项B公司股份支付C公司获得吸收合并D公司，如满足财税【 2009 】 59 号文规定，D公司可以不用清算，不满足D公司就需先清算？按该规定进行处理是否必须评估公允价计算？
谢谢陈老师！

回答人：chenyiwei
可以理解为：C先将D划转给B，然后B再对D吸收合并。因此会计处理也分为两步：
1 、C将D划转给B：B按同一控制下合并处理，按照取得B的账面净资产增加资本公积；
2 、B对D吸收合并：按照解释 4 号第七条规定处理。“原为同一控制下企业合并取得的子公司改为分公司的，应将合并日至改为分公司日原子公司实现的净损益，转入原母公司留存收益”。但由于本案例中的同一控制下合并日也就是吸收合并日，故不需要在个别报表层面还原D原有的留存收益，只需要在合并报表层面还原即可。
主帖中的账务处理基本合理。如果吸收合并方面不涉及增加B的实收资本，则不需要贷记实收资本。